---
title: "Mortalidad por bajas de oxígeno por Barrio"
author: "Gabriela Salas"
date: "`r Sys.Date()`"
output:
  html_document: default
  pdf_document: default
  
---

```{r setup, include=FALSE}
knitr::opts_chunk$set(echo = TRUE)
library(ggplot2)
library(dplyr)
library(readxl)
library(tidyverse)
library(kableExtra)
library(pander)
library(DT)
library(gridExtra)
library(car)
```

**Descripción del problema: **
La mortalidad en salmones de cultivo es uno de los problemas que enfrenta la industria salmonera desde sus inicios, en la actualidad, los cambios en el clima ha afectado particularmente a esta industria, en cuanto a variaciones en la temperatura del agua, horas luz, salinidad y variaciones de oxígeno disuelto entre otros, en este estudio intentaremos dilucidar si existen una tendencia según la ubicación de las unidades de cultivo dentro de la X Región y la mortalidad por bajas de oxígeno 


**Descripción de las Variables de estudios: **
Las variables que se usarán son los barrios donde están ubicados los centros dentro de la X Región (Agrupación de Centros), Mortalidad total (Total_Mortalidad) y Mortalidad por bajas de Oxigeno (Mortalidad_O2)


**Numero de observaciones: ** 44



** Análisis Exploratorio de Datos**

```{r Cargar datos}
Mortalidad_Salmones <- read_excel("R_2.xlsx", sheet=1,na="NA")
head(Mortalidad_Salmones)

```


```{r Ordenar Tabla, echo=TRUE}
##Ordenar R_2 creando un objeto tidy_Mortalidad con las variables de interés:
tidy_Mortalidad <- select(Mortalidad_Salmones,Centro,Barrio,Oxigeno,Siembra,Mortalidad_Total,Mort_O2)
head(tidy_Mortalidad)

#Transformar a Factor
tidy_Mortalidad$Centro <- as.factor(tidy_Mortalidad$Centro)
tidy_Mortalidad$Barrio <- as.factor(tidy_Mortalidad$Barrio)

summary(tidy_Mortalidad)


```


Se puede observar que los datos no se encuentran balanceados ya que en los barrios 10A, 8 y 9B sólo hay 2 muestras, mientras que en barrios como el 17B y 17A hay 14 y 9 respectivamente.



```{r}

str(tidy_Mortalidad)
```


```{r Tabla Resumen, echo=TRUE}
DT::datatable(tidy_Mortalidad,caption="Tabla 1. Resumen Mortalidad por Oxigeno por centro y Barrio")
pander(summary(tidy_Mortalidad,caption="Tabla 2. Resumen"))

Datos_mortaldiad<-tidy_Mortalidad %>% group_by(Barrio)%>% summarize (n=n(),sum(Mort_O2), mean(Mort_O2), median(Mort_O2), max(Mort_O2), Variance= var(Mort_O2) )


knitr::kable(Datos_mortaldiad,caption ="Estimadores puntuales de media y varianza")
```


** GRaficos Histogramas & Boxplot**


```{r Histograma & Boxplot, echo=TRUE}
hist_Siembra <- ggplot(tidy_Mortalidad,aes(Siembra))+
  geom_histogram(color="White",fill="#2F4F4F",bins=8)+
  labs(title = "Figura 1. Histograma Siembra")
hist_Siembra

blot_Siembra <- ggplot(tidy_Mortalidad,aes(y=Siembra,x=reorder(Barrio, Siembra)))+
  geom_boxplot(fill="#2F4F4F",outlier.colour = "#8B2323")+
  labs(title="Figura 2. Boxplot Siembra por Barrio",y="Número Peces",x="Barrio")
blot_Siembra

hist_O2 <- ggplot(tidy_Mortalidad,aes(Oxigeno))+
  geom_histogram(color="White",fill="#00688B",bins=8)+
  labs(title = "Figura 3. Histograma Oxígeno disuelto")
hist_O2

blot_O2 <- ggplot(tidy_Mortalidad,aes(y=Oxigeno,x=reorder(Barrio, Oxigeno)))+
  geom_boxplot(fill="#00688B",outlier.colour = "#8B2323")+
  labs(title="Figura 4. Boxplot Oxigeno según barrio",y="O2 (mg/l)",x="Barrio")
blot_O2

hist_Mortalidad_Total <- ggplot(tidy_Mortalidad,aes(Mortalidad_Total))+
  geom_histogram(color="White", fill="#53868B",bins=8)+
  labs(title = "Figura 5 Histograma Mortalidad Total")
hist_Mortalidad_Total

blot_Mortalidad_Total <- ggplot(tidy_Mortalidad,aes(y=Mortalidad_Total,x=reorder(Barrio, Mortalidad_Total)))+
  geom_boxplot(fill="#53868B",outlier.colour = "#8B2323")+
  labs(title="Figura 6. Boxplot Mortalidad Total barrio",y="Mort #",x="Barrio")
blot_Mortalidad_Total

hist_MortO2 <- ggplot(tidy_Mortalidad,aes(Mort_O2))+
  geom_histogram(color="White",fill="#838B83",bins=8)+
  labs(title = "Figura 7. Histograma por bajas de Oxígeno")
hist_MortO2

blot_MortO2 <- ggplot(tidy_Mortalidad,aes(y=Mort_O2,x=reorder(Barrio, Mort_O2 )))+
  geom_boxplot(fill="#838B83",outlier.colour = "#8B2323")+
  labs(title="Figura 8. Boxplot Mortalidad por Bajas de Oxígeno barrio",y="Mort por Bajas de O2",x="Barrio")
blot_MortO2

grid.arrange(hist_Siembra, hist_O2, hist_Mortalidad_Total, hist_MortO2, ncol=2, nrow =2)
grid.arrange(blot_Siembra, blot_O2, blot_Mortalidad_Total, blot_MortO2, ncol=2, nrow =2)
```


En los gráficos de boxplot se observan datos atípicos que representan números máximos o mínimos en siembra para el barrio 16, y en el caso del barrio 17A también se observa un centro que fue sembrado con más peces que el promedio o rango del barrio. Para el caso de la concentración en el gráfico de boxplot se observa que en el barrio 17B y 16 existen valores que escapan del promedio del barrio y del promedio de todos los barrios, para las muestras del barrio 9b y 8 se observa que no hay mayor variación de los datos.
Para la mortalidad total por barrio no se observan datos outlier, sin embargo si se observa variación de datos por barrio y entre barrios, finalmente al observar la mortalidad por O2 se puede observar outlier en los barrios 16, 7, 17B, donde el 17B presenta el peak de mortalidad por esta causa, y para los barrios 16 y 7 si bien presentan outlier para sus respectivos barrios, están por debajo de los promedios de los demás barrios.

En Histogramas podemos ver las distribuciones de los datos y que se condicen con los boxplot, donde las observaciones no muestran una distribución normal.



**Gráficos de Interacción**

```{r Graficos de Interacción, echo=TRUE}
plot.design(tidy_Mortalidad$Mort_O2~tidy_Mortalidad$Barrio*tidy_Mortalidad$Centro,main="Figura 9. Gráfico de interacción de factores",xlab="Factores", ylab="Mortalidad Oxigeno")

interaction.plot(tidy_Mortalidad$Mort_O2, tidy_Mortalidad$Barrio,tidy_Mortalidad$Oxigeno,
                 main="Figura 10. Gráfico de interacción de factores",
                 xlab="Oxígeno disuelto", ylab="Mortalidad por bajas O2", trace.label = "Barrio")

```
**Correlación de Datos O2 vs Mortalidad por O2**

```{r Correlación O2 & MortO2, echo=TRUE}
plot(tidy_Mortalidad$Oxigeno, tidy_Mortalidad$Mort_O2, col="#00688B",
     main="Figura 11. Gráfico de Correlación Oxigeno y Mortalidad por bajas de Oxigeno",
     xlab="Concentración O2", ylab="MortalidadO2")
```


**Hipótesis prueba de correlación**

H0: p=0
H1: p!=0

```{r Prueba de Correlación de Pearson}
cor.test(tidy_Mortalidad$Mort_O2, tidy_Mortalidad$Oxigeno, alternative = c("two.sided") )

```

Se observa que existe una correlación muy pequeña entre los datos de Oxigeno y mortalidad por bajas de oxígeno, esta correlación tan baja se debe a que el valor de oxígeno considera sólo los promedios del ciclo productivo y no todas las mediciones durante éste, por lo que es muy difícil concluir al respecto.


```{r Anova}
Mortalidad_O2<-lm(Mort_O2~Barrio, data =tidy_Mortalidad)
anova(Mortalidad_O2)

shapiro.test(residuals(Mortalidad_O2))
pander::pander(Mortalidad_O2, caption = "ANOVA a una vía de clasificación.")
```

Si bien el modelo muestra que el barrio tiene un efecto en la mortalidad, debido a la característica de las muestras, realmente no se puede concluir al respecto, ya que al observase que los datos no están balanceados, existen Barrios que presentan una mayor cantidad de observaciones y por ende, mayor incidencia en la variable respuesta (Mortalidad por baja de oxígeno).

Dado esto en los siguientes modelos se incluirán más variables para mejorar la respuesta de los modelos


**Evaluación de supuestos**

Se evalúan los siguientes supuestos:

**Independencia** 

Independencia de los datos: Las observaciones fueron obtenidos desde distintos Barrios y Centros de cultivos, por lo que existe independencia.

**Homocedasticidad**
Se observa en el gráfico que las varianzas de los residuales son desiguales, por lo que no se cumple el supuest de Homocedasticidad.

**Normalidad**
La distribución de los residuales no siguen la distribución normal teórica, a pesar de que existe una porción de éstos que si se ajusta a la línea recta diagonal teórica, por lo que podemos concluir que el supuesto de normalidad no se cumple.


```{r Modelo lineal}
Mort.O2<-lm(Mort_O2~Oxigeno + Barrio + Siembra, data=tidy_Mortalidad)
plot(Mort.O2)
summary(Mort.O2)
anova(Mort.O2)

```


**Conclusión**


Finalmente se concluye que el modelo permite predecir cómo afecta la concentración de oxígeno a la variable respuesta mortalidad por oxígeno, sin embargo al revisar el R2 ajustado notamos que la capacidad predatoria es muy baja.


