---
title: "Mortalidad por bajas de oxígeno por Barrio"
author: "Gabriela Salas"
date: "`r Sys.Date()`"
output: html_document
---

```{r setup, include=FALSE}
knitr::opts_chunk$set(echo = TRUE)
library(ggplot2)
library(dplyr)
library(readxl)
library(tidyverse)
library(kableExtra)
library(pander)
library(DT)
```

**Descripción del problema: **
La mortalidad en salmones de cultivo es uno de los problemas que enfrenta la industria salmonera desde sus inicios, en la actualidad, los cambios en el clima ha afectado particularmente a aesta industria, en cuanto a variaciones en la temperatura del agua, horas luz, salinidad y variaciones de oxígeno disuelto entre otros, en este estudio intentaremos dilucidar si existen una tendencia según la unbicación de las unidades de cultivo dentro de la X Región y la mortalidad por bajas de oxígeno 
**Descripción de las Variables de estudios: **
Las variables que se usarán son los barrios donde estan ubicados los centros dentro de la X Región (Agrupacion de Centros), Mortalidad total (Total_Mortalidad) y Mortalidad por bajas de Oxigeno (Mortalidad_O2)

**Numero de observaciones: ** 44

```{r Cargar datos}
Mortalidad_Salmones <- read_excel("R_2.xlsx", sheet=1,na="NA")
head(Mortalidad_Salmones)
```


```{r Ordenar Tabla, echo=TRUE}
##Ordenar R_2 creando un objeto tidy_Mortalidad con las variables de interés:
tidy_Mortalidad <- select(Mortalidad_Salmones,Centro,Barrio,Oxigeno,Siembra,Mortalidad_Total,Mort_O2)
head(tidy_Mortalidad)

str(tidy_Mortalidad)

#Transformar a Factor
tidy_Mortalidad$Centro <- as.factor(tidy_Mortalidad$Centro)
tidy_Mortalidad$Barrio <- as.factor(tidy_Mortalidad$Barrio)
summary(tidy_Mortalidad)
table(tidy_Mortalidad$Centro, tidy_Mortalidad$Barrio)
```


```{r Tabla Resumen, echo=TRUE}
DT::datatable(tidy_Mortalidad,caption="Tabla 1. Resumen Mortalidad por Oxigeno por centro y Barrio")
```


